臺灣新竹地方法院刑事判決　　　　　　　 96年度易字第658號
　　公　訴　人　臺灣新竹地方法院檢察署檢察官
　　被　　　告　甲○○
　　　　　　　　　　　　　4號.
上列被告因偽造文書案件，經檢察官提起公訴（96年度調偵字第
195號），本院判決如下：
    主  文
甲○○行使變造國民身分證影本，足以生損害於他人，處有期徒
刑肆月，如易科罰金，以銀元佰元即新臺幣玖佰元折算壹日；
減為有期徒刑貳月，如易科罰金，以銀元佰元即新臺幣玖佰元
折算壹日。乙○○國民身分證影本上「甲○○」照片，沒收。
    事  實
一、甲○○（原名王若蘋，93年11月23日更名）前於民國88年間
    ，因竊盜、偽造文書等案件，經本院於90年3月15日以88年
    度訴字第5258號判處應執行有期徒刑2 年10月確定，並於92
    年1月6日假釋出監，迄至93年1月24日假釋期滿。
二、甲○○於假釋期間之92年6月1日前數日，持換貼自己照片之
    乙○○國民身分證影本之變造後國民身分證影本，在新竹市
    ○○路280號之六順電子遊藝場內，冒乙○○之名，向丙○○應徵開分員工作而行使之，足以生損害於乙○○及丙○○
    識別其雇員身分之正確性。
三、案經丙○○訴請臺灣新竹地方法院檢察署檢察官偵查起訴。
    理  由
一、訊據被告甲○○固坦承有前往新竹市○○路280號之六順電
    子遊藝場應徵開分員之工作，惟矢口否認有何行使變造特種
    文書犯行，辯稱：我當初是拿我妹妹乙○○的身分證影本給
    老闆娘丙○○，老闆娘跟我說這個人不是我，我才跟她坦承
    我剛剛假釋回來找不到工作，請老闆娘給我一次機會，老闆
    娘同意之後，我就拿出自己的身分證影本及1張照片，並填
    寫員工資料後開始工作，工作期間自92年4月間起至93年1月
    間，嗣因老闆娘丙○○要我賠償客人所積欠款項，我不願意
    ，老闆娘丙○○就叫我不要再去了，我也不知道為何會有變
    造的身分證影本，也許是老闆娘丙○○對我不滿而換貼我的
    照片，再影印誣陷我云云。經查：
（一）卷附之乙○○身分證影本（見偵字第3254號偵查卷第8頁
      ），確係被害人乙○○之舊式身分證資料、換貼被告之照
      片之事實，業據被害人乙○○於警詢（見同上偵查卷第15
      至17頁）及本院準備程序中指述綦詳（見本院卷第20至21
      頁），而被告亦不否認身分證上照片為其本人之情，是認
      卷附之乙○○身分證影本係遭變造無訛。
（二）又被告冒用乙○○之名，向六順電子遊藝場楊之雪玉應徵
      開分員工作，並持上開變造之乙○○身分證影本而行使之
      事實，業據告訴人丙○○於警詢中指訴歷歷（見同上偵查
      卷第11至14頁），嗣於本院審理中以證人身分證述綦詳（
      見本院96年11月26日審判筆錄），證人即告訴人前後指訴
      、證述內容一致，應堪採信。另互核被告所交付予告訴人
      之照片（正本見同上偵查卷第25頁），與變造之乙○○身
      分證影本之被告照片，2張照片上之被告髮型、衣服均不
      同，可見係2張不同時期之照片，難認證人持被告所交付
      之照片黏貼在乙○○身分證影本而誣陷被告，被告所辯遭
      誣陷一節，尚屬無據。
（三）從而，本案事證已臻明確，被告行使變造身分證影本犯行
      堪予認定，自應依法予以論罪科刑。
二、論罪科刑
（一）核被告所為，係犯刑法216、212條之行使變造特種文書罪
      。
（二）按被告行為後，刑法於94年2月2日修正公布，並自95 年7
      月1日起施行。次按行為後法律有變更者，適用行為時之
      法律，但行為後之法律有利於行為人者，適用最有利於行
      為人之法律，現行刑法第2條第1項定有明文。經查：刑法
      第216、212條行使變造特種文書罪，法定刑得處銀元3百
      元以下罰金，據修正後刑法施行法增訂第1條之1：「中華
      民國94年1月7日刑法修正施行後，刑法分則編所定罰金之
      貨幣單位為新臺幣。94年1月7日刑法修正時，刑法分則編
      未修正之條文定有罰金者，自94年1月7日刑法修正施行後
      ，就其所定數額提高為30倍。但72年6月26日至94年1月7
      日新增或修正之條文，就其所定數額提高為3倍」及刑法
      第33條第5款修正為：「主刑之種類如下：五、罰金：新
      臺幣1千元以上，以百元計算之」等規定，是依修正後之
      法律，刑法第216、212條行使變造特種文書罪所得科處之
      罰金刑最高額維持新臺幣9千元、最低額則提高為新臺幣1
      千元，是比較修正前、後之刑罰法律，自以被告行為時刑
      法第33條第5款之科處罰金刑之法律較有利於被告。
（三）爰審酌被告冒用妹妹乙○○之名義應徵工作，並持用變造
      後身分證影本，所生危害非鉅，被害人乙○○亦未予追究
      ，暨審酌被告犯後態度等一切情狀，量處如主文前段所示
      之刑，並諭知易科罰金之折算標準。另按被告行為時之刑
      法第41條第1項前段規定：「犯最重本刑為5年以下有期徒
      刑之刑之罪，而受6個月以下有期徒刑或拘役之宣告，因
      身體、教育、職業、家庭之關係或其他正當事由，執行顯
      有困難者，得以1元以上3元以下折算1日，易科罰金」
      ，另參照行為時之罰金罰鍰提高標準條例第2條前段（現
      已刪除）規定，被告行為時之易科罰金折算標準，係以銀
      元300元即新台幣900元折算1日。而95年7月1日施行之刑
      法第41條第1項前段規定：「犯最重本刑為5年以下有期徒
      刑之刑之罪，而受6個月以下有期徒刑或拘役宣告者，得
      以新台幣1000元、2000元、3000元折算1日，易科罰金」
      。
      茲比較修正前、後之易科罰金折算標準，係以行為時之舊
      法規定，較有利於被告，爰依刑法第2條第1項規定，適用
      修正前刑法第41條第1項前段規定，定其易科罰金之折算
      標準。
（三）又被告犯本案之罪，尚未判決確定，因其犯罪時間在96年
      4月24日以前，且非屬中華民國九十六年罪犯減刑條例第3
      條規定之限制減刑之罪，依同條例第2條第1項第3款規定
      ，減其刑期二分之一而如主文後段所示之刑，並依修正前
      刑法第41條第1項前段規定，諭知易科罰金之折算標準。
三、卷附之乙○○身分證影本（見偵字第3254號偵查卷第8頁）
    上「甲○○」照片，為被告所有、供前揭犯罪行為所用之物
    ，依刑法第38條第1項第2款之規定，併予宣告沒收。
四、據上論斷，應依刑事訴訟法第299條第1項前段，刑法第2條
    第1項前段、第216條、第212條、修正前第41條第1項前段、
    第38條第1項第2款，中華民國九十六年罪犯減刑條例第2條
    第1項第3款、第7條、第9條，刑法施行法第1條之1，判決如
    主文。
本案經檢察官張凱絜到庭執行職務。
中　　華　　民　　國　　96　　年　　12　　月　　11　　日
                            刑事第三庭法　官    黃美文
以上正本證明與原本無異。
如不服本判決應於收受本判決後10日內向本院提出上訴書狀，其
未敘述上訴理由者，並得於提起上訴後10日內向本院補提理由書
狀 (均須按他造當事人之人數附繕本)「切勿逕送上級法院」。
中　　華　　民　　國　　96　　年　　12　　月　　11　　日
                                      書記官    陳怡芳
附錄本案論罪科刑所適用法條全文：
刑法第212條：
偽造、變造護照、旅券、免許證、特許證及關於品行、能力服務
或其他相類之證書、介紹書，足以生損害於公眾或他人者，處1
年以下有期徒刑、拘役或3百元以下罰金。
刑法第216條：
行使第210條至第215條之文書者，依偽造、變造文書或登載不實
事項或使登載不實事項之規定處斷。
